【裁判字號】    91,自,184
【裁判日期】    920609
【裁判案由】    詐欺
【裁判全文】
臺灣桃園地方法院刑事判決                          九十一年度自字第一八四號
    自  訴  人  李怡靜
    被      告  甲○○
                乙○○
右列被告等因詐欺案件，經自訴人提起自訴，本院判決如左：
    主  文
甲○○、乙○○無罪。
    理  由
一、自訴意旨略以：被告甲○○基於意圖為自己不法所有之概括犯意，先於民國八十
    七年十月間，在桃園縣八德市○○街二十之六號自訴人李怡靜住處，向自訴人佯
    稱欲經營牛仔服飾店，邀自訴人投資，自訴人不疑有他，遂出資新台幣（下同）
    三十萬元，嗣被告甲○○又偽稱銷售業績良好，需大量進貨，要求自訴人增資，
    自訴人遂陷於錯誤增資三次，四次投資金額共計一百二十萬元，詎八十八年十一
    月間，自訴人至牛仔服飾店查看，發現現場服飾業由被告甲○○、乙○○於一夜
    之間全部搬走，被告甲○○亦搬離原住處，自訴人查知牛仔服飾店是以被告乙○
    ○之名義開設，非被告甲○○經營，始知受騙云云。
二、按犯罪事實應依證據認定之，無證據不得推定其犯罪事實。又不能證明被告犯罪
    者，應諭知無罪之判決，刑事訴訟法第一百五十四條、第三百零一條第一項分別
    定有明文。而認定不利於被告之事實，須依積極證據，苟積極證據不足為不利於
    被告事實之認定時，即應為有利於被告之認定，更不必有何有利之證據。又告訴
    人之指訴係以使被告受刑事訴追為目的，是其陳述是否與事實相符，仍應調查其
    他證據以資審認，最高法院著有判例可循（最高法院三十年上字第八一六號、五
    十二年台上字第一三００號判例參照）。另刑法第三百三十九條第一項之詐欺罪
    ，係以行為人於客觀上施用詐術使人陷於錯誤，並於行為之初，即意圖為自己不
    法之所有，為其構成要件。又債務人於債之關係成立後，如有債務不履行之情形
    ，苟無足以證明其債之關係發生時自始故意藉此從事財產犯罪之積極証據，仍不
    得僅以債信違反之客觀事實，推定債務人自始有詐欺取財之犯意。
三、自訴人指稱：被告以牛仔服飾店需資金，邀其投資計一百二十萬元，事後人去樓
    空之事實，固據提出本票影本四紙為證。惟訊據被告甲○○、乙○○均堅決否認
    有自訴人所指之詐欺犯行，被告甲○○辯稱：伊確實有經營牛仔服飾店，本來有
    賺錢，約半年後開始虧本，後來經營不下去，就請貨主將貨搬走，伊沒詐欺等語
    ；被告乙○○辯稱：伊不認識自訴人，伊是受僱於父親甲○○，牛仔服飾店後來
    經營不善才關閉，存貨是由貨主搬走，伊沒有詐騙自訴人等語。
四、經查：（一）被告甲○○於八十七年年底，確有經營牛仔服飾店，迄八十八年五
    月前，被告甲○○每月會給自訴人三、四萬元投資利潤一情，業據自訴人供陳在
    卷（見九十一年十月十五日訊問筆錄第七至第九頁），並為被告所是認，是被告
    甲○○邀自訴人投資牛仔服飾店時，並無施用詐術，堪予認定。（二）又被告甲
    ○○交付自訴人利潤之支票，係自八十八年五月起開始跳票，跳票之後，被告告
    知需資金周轉，否則店會倒掉，自訴人才又投資等節，亦據被告甲○○及自訴人
    陳述明確（見九十一年十月十五日訊問筆錄第十頁、九十二年五月五日訊問筆錄
    第七頁），且證人即牛仔服飾店出租人丙○○於本院審理時亦證述：「（問：被
    告經營的牛仔服飾店多久？）大約一年」等語，是被告甲○○經營服飾店半年後
    仍有營業，斯時週轉不靈，需資金調度時，有向自訴人告知原因，並未刻意隱瞞
    經營不善之事實，則其再要求自訴人投資時，亦未施用詐術，亦堪認定。（三）
    再證人丙○○於本院審理時證述：「我是看到被告和另二位男子把貨搬走，但是
    我只是經過看到而已，隔天我下來，貨都不見了。當時被告已經約一個星期完全
    沒有營業，之前一個月他們的營業時間不正常。」等語，是被告甲○○並非一夜
    之間將貨搬走變賣，自訴人就此部分指述洵屬無據，堪認被告後來確係經營不善
    而關門，被告上開所辯，應堪採信。（四）另被告甲○○後來搬到高雄住，自訴
    人仍找得到被告一節，亦據自訴人陳述在卷，亦徵被告邀自訴人投資之初，主觀
    上若存有不法詐騙之意圖，豈不於拿到錢後即行逃逸無蹤，要無可能自始按月支
    付利潤，事後仍與自訴人聯絡之理。（五）查被告乙○○並未邀自訴人出資，僅
    係受僱於被告甲○○一情，業據被告乙○○、甲○○供述屬實，並為自訴人所不
    爭執，是自無法僅以被告甲○○交付自訴人以被告乙○○為發票人之本、支票嗣
    後未兌現，即認被告乙○○共同涉犯有詐欺罪嫌。綜上所述，被告甲○○雖邀自
    訴人投資牛仔服飾店，然就其實際有經營及事後經營不善之經過，自訴人均知悉
    甚詳，客觀上既不能證明曾施以詐術行為，主觀上亦未見其不法意圖，依前揭說
    明，自不能僅以事後倒店，遽以推定有詐騙之故意。此外，復查無其他積極之證
    據，足認被告二人有自訴人所指之犯行，其犯罪即屬不能證明，爰依法諭知無罪
    之判決。
據上論斷，應依刑事訴訟法第三百四十三條、第三百零一條第一項，判決如主文
中      華      民      國      九十二      年    六    月      九      日
                                臺灣桃園地方法院刑事第一庭
                                    法  官  黃梅淑
右正本證明與原本無異。
如不服本判決，應於判決送達後十日內向本院提出上訴狀( 應附繕本 )，上訴於
臺灣高等法院。
                                    書記官  孫立文
中        華        民        國   九十二   年   六   月    十    日


司法院資訊處製作；財團法人民間司法改革基金會備份。
